【裁判字號】    99,易,109
【裁判日期】    990225
【裁判案由】    詐欺
【裁判全文】
臺灣高雄地方法院刑事判決               99年度易字第109號
公  訴  人  臺灣高雄地方法院檢察署檢察官
被      告  甲○○
上列被告因詐欺案件，經檢察官提起公訴（98年度偵緝字第2635
號），本院判決如下：
    主  文
甲○○幫助犯詐欺取財罪，處有期徒刑貳月，如易科罰金，以新
臺幣壹仟元折算壹日。緩刑貳年，並應履行如附表所示事項。
    事  實
一、甲○○明知詐欺集團不法份子經常利用他人之金融帳戶獲取
    不法利益並逃避執法人員追查，且依其社會經驗，應有相當
    之智識程度可預見將其金融帳戶之存摺、提款卡及密碼等交
    予不相識之人使用，有被犯罪集團利用作為詐欺取財犯罪之
    工具，仍基於縱使犯罪集團持其金融帳戶存取犯罪所得財物
    ，亦不違其本意之不確定故意，於民國97年4 月18、19日間
    之某時許，在不詳地點，將其於97年4 月15日向富邦商業銀
    行港都分行申設帳號000-000000000000之帳戶（下稱富邦銀
    行帳戶）存摺、提款卡及密碼等資料，交予某姓名年籍不詳
    之成年人。嗣該人與其所屬詐欺集團之成員取得甲○○所有
    富邦銀行帳戶資料後，基於共同意圖為自己不法所有之犯意
    聯絡，於同年4 月19日晚上某時許，撥打電話向乙○○佯稱
    ：其前向東森電視購物頻道購物時刷卡金額有誤，必須依指
    示至自動櫃員機操作取消匯款云云，致使乙○○陷於錯誤，
    依該詐騙集團成員之指示，於同日晚上10時47分許，操作自
    動櫃員機，因而匯款新臺幣（下同）29,989元至甲○○申設
    之上開帳戶內，旋遭提領一空。嗣乙○○發覺受騙後，報警
    處理，始悉上情。
二、案經乙○○訴由高雄市政府警察局苓雅分局報請臺灣高雄地
    方法院檢察署檢察官偵查起訴。
    理  由
一、證據能力部分：
    按被告以外之人於審判外之陳述，雖不符刑事訴訟法第159
    條之1 至第159 條之4 之規定，而經當事人於審判程序同意
    作為證據，法院審酌該言詞陳述或書面陳述作成時之情況，
    認為適當者，亦得為證據，刑事訴訟法第159 條之5 第1 項
    定有明文。本件檢察官、被告於本院審判程序時，就本判決
    所引用審判外之言詞或書面陳述，均明示同意有證據能力，
    本院審酌該具有傳聞證據性質之證據，其取得過程並無瑕疵
    ，與待證事實具有關聯性，證明力非明顯過低，以之作為證
    據係屬適當，認俱得為證據。
二、實體部分：
  (一)訊據被告固坦承上開富邦銀行帳戶為其所申設之事實，惟否
    認有何幫助詐欺取財之犯行，辯稱：伊申辦該帳戶目的係供
    公司薪資匯款之用，4 月15日開戶時存入1,000 元，3 天後
    領出來吃飯，伊將密碼寫在紙上一起放在包包裡，但不知道
    帳戶是何時不見，也沒有報警或掛失云云。經查：上揭犯罪
    事實，業據證人即被害人乙○○於警詢時指訴綦詳（見警卷
    第2 頁），復有富邦銀行港都分行98年6 月8 日北富港都字
    第980151號函暨檢附被告之開戶資料及自97年4 月15日起迄
    同年月22日之交易明細表各1 份、自動櫃員機交易明細表1
    紙（見警卷第9-12頁）在卷可稽，堪認被告之富邦銀行帳戶
    確已遭詐騙集團作為詐騙匯款之帳戶使用，並向被害人乙○
    ○詐取款項等情甚明。
  (二)被告雖以前詞置辯，惟按金融存款帳戶，事關存戶個人財產
    權益之保障，與存戶之存摺、提款卡及密碼結合，其專屬性
    、私密性更形提高，若落入不明人士手中，極易被利用為犯
    罪工具，是一般人均有妥為保管以防止他人任意使用之認識
    ，倘不慎遺失或遭竊，衡情亦會報案或掛失，以免帳戶內存
    款遭他人盜領或遭他人冒用。本件被告為心智正常之成年人
    ，倘其申設帳戶目的係供薪資轉帳之用，然對於其富邦銀行
    帳戶之存摺、提款卡及密碼等物遺失，竟未向警察機關報案
    遺失、亦未向富邦銀行辦理掛失止付，顯與常情相違。
  (三)再者，自詐欺集團成員之角度觀之，渠等當知使用與自己毫
    無關聯性之他人帳戶資為掩飾，俾免犯行遭查緝，亦明瞭社
    會上一般稍具理性之人如遇帳戶存摺、提款卡及密碼遺失，
    為防止拾得者擅領存款或擅用帳戶，必旋於發現後立即辦理
    掛失手續，在此情形下，若猶以各該拾得帳戶作為指示被害
    人匯入款項之犯罪工具，即有可能無法提領犯罪所得，致渠
    等大費周章從事之犯行成空。而本件被告於97年4 月18日，
    曾提領其富邦銀行帳戶內1,000 元後，餘額即為0 元，翌日
    （19日），帳戶旋有被害人乙○○匯入29,989元，此有被告
    前揭帳戶交易明細表足佐，可知詐欺集團若非確信該帳戶短
    期內無掛失止付而無法提領之風險，豈會使用該帳戶作為掩
    飾犯行及提領犯罪所得之工具？且該帳戶存摺、提款卡及密
    碼等相關資料，如確非被告所提供，詐欺集團豈有輕易信賴
    並使用該帳戶作為犯罪工具之理，堪認被告確有將所有富邦
    銀行帳戶交予不法份子使用無訛。
  (四)按刑法上之故意，可分為直接故意與不確定故意（間接故意
    ），所謂「不確定故意」，係指行為人對於構成犯罪之事實
    ，預見其發生而其發生並不違背其本意者，刑法第13條第2
    項定有明文。又邇來各式各樣之詐欺取財犯罪類型層出不窮
    ，該等犯罪多係利用他人之帳戶以躲避警方追查，並迭經媒
    體廣為披載、報導，此應為常人本於一般認知能力所能知悉
    而本件案發時，被告業已年滿38歲，從事跑船業務，已有十
    餘年社會歷練等情，業據被告自承在卷，足認已有相當之工
    作經驗及一般生活智識，而依其智識能力及社會生活經驗，
    對於將自己申設之帳戶存摺、提款卡及密碼交予不相識之人
    ，該帳戶將有可能會被利用作為實行犯罪行為之工具一事自
    應有所預見，其竟仍將所申辦之帳戶供人使用，對於他人持
    以犯罪之事實，自不違背其本意，已符合前開「不確定故意
    」之要件。
  (四)綜上所述，被告主觀上有幫助他人詐欺取財之不確定故意，
    且被害人乙○○亦因受詐騙而有匯款至被告申設富邦銀行帳
    戶內之客觀事實，本件事證明確，被告犯行洵堪認定，應依
    法論科。
三、按刑法上之幫助犯，係對於犯罪與正犯有共同之認識，而以
    幫助之意思，對於正犯資以助力，而未參與實施犯罪之行為
    者而言。如未參與實施犯罪構成要件之行為，且係出於幫助
    之意思提供助力，即屬幫助犯，而非共同正犯。本案被告基
    於幫助之不確定故意，提供其富邦銀行帳戶之存摺、提款卡
    及密碼予他人，雖使不法份子得基於詐欺取財之犯意，向被
    害人詐取財物，並以被告所提供之帳戶資料供作指定匯款之
    帳戶，規避檢警機關之追緝，以遂行詐欺取財之犯行，然被
    告提供帳戶資料供人使用之行為，並不等同於向被害人施以
    欺罔之詐術行為，且亦無證據證明被告有參與詐欺取財之構
    成要件行為，衡諸前揭說明，自應論以幫助犯。核被告所為
    ，係犯刑法第30條第1 項前段、第339 條第1 項之幫助詐欺
    取財罪。又被告並未實際參與詐欺犯行，僅係幫助犯，所犯
    情節較正犯輕微，酌依刑法第30條第2 項規定，減輕其刑。
    爰審酌被告任意將自己之金融機構帳戶提供他人使用，使被
    害人受有29,989元之財產損失，並造成國家查緝犯罪之困難
    ，破壞社會金融秩序，所為並非可取，惟念其與被害人乙○
    ○達成和解並已賠償15,000元，有和解書1 紙在卷可參（見
    本院卷第21頁），暨考量其犯罪動機、目的、手段、生活狀
    況等一切情狀，量處如主文所示之刑，並諭知易科罰金之折
    算標準，以資懲儆。
四、末查，被告前未曾因故意犯罪受有期徒刑以上刑之宣告，有
    臺灣高等法院被告前案紀錄表1 份在卷可按，其因一時失慮
    偶罹刑典，犯後積極欲與本件詐欺被害人和解以賠償其損害
    ，業如上述，足認被告深有悔意，經此偵、審及判罪科刑之
    教訓，應知所警惕，信無再犯之虞，是本院認被告所受之宣
    告刑，以暫不執行為當，爰併予宣告緩刑2 年，以啟自新。
    復斟酌被告對被害人之賠償金額仍有14,989元未履行，為使
    被告能如所警惕，並兼顧被害人權益，本院考量上開各項情
    狀後，依刑法第74條第2 項第3 款規定，命被告履行如附表
    所示之負擔，以觀後效。倘被告未遵循本院所諭知如附表所
    示緩刑期間之負擔，情節重大者，檢察官得依刑事訴訟法第
    476 條、刑法第75條之1 第1 項第4 款之規定，聲請撤銷
    本件緩刑之宣告，併予敘明。
據上論斷，應依刑事訴訟法第299 條第1 項前段，刑法第30條第
1 項前段、第2 項、第339 條第1 項、第41條第1 項前段、第74
條第1 項第1 款、第2 項第3 款，刑法施行法第1 條之1 ，判決
如主文。
本案經檢察官黃子宜到庭執行職務。
中    華    民    國    99    年    2     月    25    日
                  刑事第十二庭    審判長法  官  黃建榮
                                        法  官  林勳煜
                                        法  官  王品惠
以上正本證明與原本無異。
如不服本判決應於收受送達後10日內向本院提出上訴書狀，並應
敘述具體理由；如未敘述上訴理由者，應於上訴期間屆滿後20日
內向本院補提理由書（均須按他造當事人之人數附繕本）「切勿
逕送上級法院」。
中    華    民    國    99    年    2     月    25    日
                                        書記官  李文廣
附表：
┌──────────────────────────┐
│甲○○應於民國九十九年六月三十日前支付被害人乙○○新│
│臺幣壹萬肆仟玖佰捌拾玖元。支付方式：將上開金額匯入被│
│害人乙○○所提供之元大銀行永康分行帳號0000-00-00000-│
│9-0 之帳戶內。                                      │
└──────────────────────────┘
附錄本判決論罪之法條：
刑法第339 條第1 項
意圖為自己或他人不法之所有，以詐術使人將本人或第三人之物
交付者，處5 年以下有期徒刑、拘役或科或併科1000元以下罰金
。

司法院資訊處製作；財團法人民間司法改革基金會備份。
